【裁判字號】    97,交訴,10
【裁判日期】    970716
【裁判案由】    業務過失致死
【裁判全文】
臺灣基隆地方法院刑事判決              97年度交訴字第10號
公  訴  人  臺灣基隆地方法院檢察署檢察官
被      告  甲○○
上列被告因業務過失致死案件，經檢察官提起公訴（97年度調偵
字第30號），被告並為有罪陳述，本院合議庭乃裁定由受命法官
獨任以簡式審判程序進行審理，並判決如下：
    主  文
甲○○從事業務之人，因業務上之過失致人於死，處有期徒刑拾
月。
    事  實
一、甲○○係貨運司機，平日即係以「駕駛車輛載運貨物（檳榔
    ）前往指定地點」為業，乃從事駕駛業務之人。民國96年10
    月9 日下午5 時50分左右，甲○○駕駛6019-HN 號自用小客
    車，載運貨物（檳榔），沿臺二丙線省道公路由臺北縣平溪
    鄉往雙溪鄉方向行駛，途經「天候雨」、「光線昏暗」、「
    無照明」且「劃有分向限制線」之臺北縣雙溪鄉臺二丙線18
    .5公里處時，適有行人呂文洲疏未注意「在劃有分向限制線
    之路段，不得任意穿越道路」，而頭戴安全帽、手撐雨傘，
    沿甲○○行駛車道之前方右側逕往對向車道徒步穿越而過；
    乃甲○○本應注意汽車行經雨霧致視線不清之地段，應減速
    慢行，作隨時停車之準備，且應注意車前狀況，俾能隨時採
    取必要之安全措施，而依當時情形，亦無不能注意之情事，
    猶因一時大意而疏未注意，以致眼見行人呂文洲闖越馬路而
    在自己行駛車道「前方右側」赫然出現之時，已經閃煞不及
    ，其駕駛車輛之「右前車頭」遂逕自撞擊行人呂文洲之「身
    體左側」，使行人呂文洲因而凌空飛起，反向彈往甲○○行
    駛車道之「右側前方」；至呂文洲頭戴之安全帽及其手撐雨
    傘，則於此過程中，飛脫、撞擊甲○○駕駛車輛之右前擋風
    玻璃；而呂文洲本人則因安全帽飛脫、頭部直接撞擊地面之
    結果，致受有多處蜘蛛網膜下出血、腦內出血、多處腦挫傷
    併腦水腫、頭皮撕裂傷等嚴重傷害。茲甲○○於肇事後，雖
    仍停留現場協助救護，並央求在車禍地點附近之林堅梧電召
    「119 」將呂文洲送往長庚紀念醫院基隆分院（以下簡稱「
    長庚醫院」）施予急救，暨向據報前往現場處理之員警坦承
    肇事而表示接受裁判之意，然呂文洲仍因傷勢過重，延至96
    年10月30日下午5 時45分，引發腦水腫併小腦天幕脫疝、腦
    缺氧及腦血性病變、左側顳葉腦內出血、多處腦挫傷併腦水
    腫、頭部外傷、電解質異常、肺災、口腔潰瘍而不治死亡。
二、案經甲○○自首、呂文洲之子乙○○告訴暨臺北縣政府警察
    局瑞芳分局移送臺灣基隆地方法院檢察署檢察官偵查起訴。
    理  由
壹、程序事項
    查本案被告甲○○所犯者非為死刑、無期徒刑、最輕本刑為
    三年以上有期徒刑之罪或高等法院管轄第一審案件，其於準
    備程序進行中，先就被訴事實為有罪之陳述，經告知其簡式
    審判程序之旨，並聽取公訴人、被告之意見後，本院業已依
    刑事訴訟法第二百七十三條之一第一項規定，裁定由受命法
    官獨任以簡式審判程序進行本案之審理。
貳、實體事項
一、證據能力
    「被告以外之人於審判外之言詞或書面陳述，除法律有規定
    者外，不得作為證據」之規定，於法院以簡式審判程序處刑
    者，不適用之。刑事訴訟法第一百五十九條第二項前段定有
    明文。乃不受傳聞證據法則拘束之例外性規定。準此，本案
    相關證人於審判外之言詞或書面陳述，倘查無不得作為本案
    審判依據之其他情事，復業經本院踐行證據調查之合法程序
    ，就令係屬審判外之陳述，核其亦可據為本案審判之證據，
    合先指明。
二、事實認定
    上揭事實業據被告甲○○坦承在卷，核與證人即告訴人乙○
    ○於本院審理時證稱：其父即本案死者呂文洲因年紀老邁，
    為免頭部吹風受涼，故而平日即有「頭戴安全帽步行」之習
    慣；事發當日，其父應係頭戴安全帽、手撐雨傘而擬穿越馬
    路返家，乃竟遭被告駕駛車輛撞擊身故等語相符（本院97年
    7 月2 日審判筆錄第2 頁及97年5 月7 日準備程序筆錄第3
    頁參照），並經證人即案發當時受被告央求而電召「119 」
    之林堅梧於偵查中結證明確，且有本院卷附之道路交通事故
    調查報告表(一)(二)及偵查卷附之道路交通事故現場圖、臺北縣
    政府警察局瑞芳分局道路交通事故肇事人自首情形調查表、
    道路交通事故談話紀錄表、長庚醫院96年10月17日、96年10
    月30日診斷證明書、長庚醫院出院病歷摘要各1 份、車禍現
    場暨採證照片64張足供參佐，復據檢察官督同法醫師相驗屬
    實，分別製有相驗屍體證明書、驗斷書、勘（相）驗筆錄各
    1 件暨相驗（勘查）屍體照片49張在卷足考。又細稽上開道
    路交通事故調查報告表暨現場圖、車禍現場暨採證照片64張
    所示情節，核亦足見本案車禍之發生經過，應係：「被告駕
    駛車輛行經雨霧致視線不清之地段，疏未減速慢行，復疏未
    注意車前狀況，以致赫見頭戴安全帽、手撐雨傘，沿其行駛
    車道之前方右側逕往對向車道徒步穿越而過之死者呂文洲時
    ，已經閃煞不及，其駕駛車輛之『右前車頭』遂逕自撞擊死
    者呂文洲之『身體左側』，使死者呂文洲因而凌空飛起，反
    向彈往被告行駛車道之『前方右側』；至死者呂文洲頭戴之
    安全帽及其手撐雨傘，則於此過程中，飛脫、撞擊被告駕駛
    車輛之右前擋風玻璃；而死者呂文洲本人則因安全帽飛脫、
    頭部直接撞擊地面之結果，致受有多處蜘蛛網膜下出血、腦
    內出血、多處腦挫傷併腦水腫、頭皮撕裂傷等嚴重傷害，嗣
    延至96年10月30日下午5 時45分不治死亡」。按「行車速度
    ，依速限標誌或標線之規定，無速限標誌或標線者，應依下
    列規定：二行經設有彎道、坡路、狹路、狹橋、隧道、學校
    、醫院標誌之路段、道路施工路段、泥濘或積水道路、無號
    誌之交岔路口及其他人車擁擠處所，或因雨霧致視線不清或
    道路發生臨時障礙，均應減速慢行，作隨時停車之準備。」
    「汽車行駛時，駕駛人應注意車前狀況及兩車併行之間隔，
    並隨時採取必要之安全措施。」「行人穿越道路，應依下列
    規定：三在禁止穿越、劃有分向限制線、設有劃分島或護欄
    之路段或三快車道以上之單行道，不得穿越道路。」道路交
    通安全規則第九十三條第一項第二款、第九十四條第三項、
    第一百三十四條第三款分別訂有明文。茲死者呂文洲雖未駕
    駛車輛，然其既係徒步行走而使用道路，則其本應按諸道路
    交通安全規則第一百三十四條第三款規定盡必要之注意義務
    ；至被告既係汽車駕駛人，則其駕駛車輛行駛道路，當更應
    按諸道路交通安全規則第九十三條第一項第二款、第九十四
    條第三項規定盡必要之注意義務；且觀諸卷附道路交通事故
    調查報告表暨現場圖所示情節，案發當時雖係「天候雨」、
    「光線昏暗」且「無照明」，然肇事路段「無缺陷」復「無
    障礙物」，是自客觀以言，被告亦無不能注意之情事，乃非
    特行經雨霧致視線不清之地段，疏未減速慢行，俾作隨時停
    車之準備，復疏未注意車前狀況，俾隨時採取必要之安全措
    施，以致赫見同亦疏未注意「在劃有分向限制線之路段，不
    得任意穿越道路」，而頭戴安全帽、手撐雨傘，沿其行駛車
    道之前方右側逕往對向車道徒步穿越而過之死者呂文洲時，
    已經閃煞不及，終致無可避免本起車禍之發生，則被告顯然
    違背上揭注意義務，其有過失甚明。又被告駕車行經肇事路
    段，既因上揭注意義務之違反，致生呂文洲死亡之結果，則
    被告之過失行為與呂文洲之死亡結果間，具有相當因果關係
    ，亦屬灼然。至死者呂文洲就本案車禍之發生，雖亦同有違
    反注意義務之過失責任，詳如前述，然此至多僅為本院量刑
    之參考，對「被告因未能遵守上揭交通法令致衍生違背注意
    義務之過失責任」，尚不生妨礙。綜上，因認被告之任意性
    自白，與事實相符，堪可採信；從而，本案事證明確，被告
    如本判決事實欄所載之業務過失致死犯行，洵堪認定。
三、論罪科刑
  (一)按刑法上所謂業務，係指以反覆同種類之行為為目的之社會
    活動而言；又汽車駕駛人之駕駛工作，乃隨時可致他人身體
    生命於危險之行為，並係具有將該行為繼續，反覆行使之地
    位之人，是自應有經常注意以避免他人危險之特別注意義務
    （最高法院29年上字第3364號、43年臺上字第826 號、75年
    臺上字第1685號判例意旨參照）。茲以本案情節而論，被告
    係貨運司機，平日即係以「駕駛車輛載運貨物（檳榔）前往
    指定地點」為業，此均經被告敘明在卷。足見，駕駛車輛本
    屬被告社會活動之一，在社會上自有其特殊屬性（地位）；
    又被告既係本此屬性（地位）而為駕駛，則其即屬基於社會
    生活之地位而反覆執行事務，據此，被告駕駛車輛之行為，
    當屬刑法上之業務行為無疑。
  (二)核被告所為，係犯刑法第二百七十六條第二項之業務過失致
    死罪。
  (三)查被告肇事後，於未經有偵查權限之公務員或機關發覺其犯
    罪嫌疑以前，在事故現場，向據報前往現場處理之警員，主
    動坦承其過失肇事而接受審判，核其情節，尚與「自首」之
    例相符；爰考量被告所為，有助於交通肇事責任之釐清及檢
    警司法成本之節省，依刑法第六十二條前段規定，減輕其刑
    。
  (四)本院審酌被告查無不良前科、素行（本院卷附臺灣高等法院
    被告前案紀錄表參見），同時考量被告身為職業駕駛人，較
    之一般駕駛而言，應負更高之道路交通注意義務，乃非特行
    經雨霧致視線不清之地段而疏未減速慢行、作隨時停車之準
    備，復疏未注意車前狀況，俾隨時採取必要之安全措施，終
    至無可避免本案車禍發生之過失情節；併衡量死者呂文洲之
    與有過失程度，告訴人乙○○所受之損害及被告迄未與告訴
    人乙○○達成民事和解（本院歷次準備程序筆錄、審判筆錄
    參見），兼以被告坦承犯行而表悔悟之犯後態度等一切情狀
    ，量處如主文所示之刑。
據上論斷，應依刑事訴訟法第二百七十三條之一第一項、第二百
九十九條第一項前段，刑法第二百七十六條第二項、第六十二條
前段，刑法施行法第一條之一，判決如主文。
本案經檢察官丙○○到庭執行職務。
中    華    民    國    97    年    7    月    16    日
                    交通法庭法  官  王慧惠
以上正本證明與原本無異。
如不服本判決應於收受本判決後10日內向本院提出上訴書狀，其
未敘述上訴理由者，並得於提起上訴後10日內向本院補提理由書
狀（均須按他造當事人之人數附繕本）「切勿逕送上級法院」。
中    華    民    國    97    年    7     月    16    日
                            書記官  王一芳
附錄論罪法條：
刑法第276 條第2 項
從事業務之人，因業務上之過失犯前項之罪者，處5 年以下有期
徒刑或拘役，得併科3 千元以下罰金。


司法院資訊處製作；財團法人民間司法改革基金會備份。
